最高法院民事判決　　　　　　　　　　　　　　　　九十一年度台上字第九二二號
　　上　訴　人　甲　○
　　訴訟代理人　王年柿律師
　　被 上訴 人　乙○○
　　訴訟代理人　劉灼熙律師
右當事人間租佃爭議事件，上訴人對於中華民國八十九年八月二十二日台灣高等法院
第二審判決（八十八年度上字第六一三號），提起一部上訴，本院判決如左：
    主  文
原判決關於駁回上訴人請求被上訴人返還坐落桃園縣新屋鄉○○○段犁頭洲小段第一
０九│二三、一０九│二四、一０九│二七、一０九│二八地號如原審判決附圖所示
斜部分土地面積合計一點零二公頃之上訴及該訴訟費用部分廢棄，發回台灣高等法
院。
    理  由
本件上訴人主張：坐落桃園縣新屋鄉○○○段犁頭洲小段第一０九、一０九│二三、
一０九│二四、一０九│二七、一０九│二八地號土地原為訴外人祭祀公業世良公（
下稱祭祀公業）所有，祭祀公業早年將其中如原審判決附圖（下稱附圖）所示斜部
分土地即第一０九地號面積０點０二五公頃、第一０九│二三地號面積０點四三一六
公頃、第一０九│二四地號面積０點一四公頃、第一０九│二七地號面積０點二九三
七公頃、第一０九│二八地號面積０點一五四七公頃出租予訴外人謝德榮，訂有耕地
三七五租約。嗣祭祀公業於民國八十一年五月七日將上開土地出售予范蘭英，范蘭英
死亡後，由伊繼承。謝德榮嗣亦死亡，上開土地之租賃權由被上訴人繼承。茲上開第
一０九│二三、一０九│二四、一０九│二七、一０九│二八地號土地業經編定為住
宅區○道路用地，伊已於八十七年五月四日依耕地三七五減租條例第十七條第一項第
五款規定，通知被上訴人終止租約等情，求為命被上訴人返還第一０九│二三、一０
九│二四、一０九│二七、一０九│二八地號如附圖所示斜部分土地之判決（上訴
人另請求被上訴人返還第一０九地號如附圖所示斜部分土地，原審維持第一審所為
上訴人敗訴之判決，未據上訴人提起第三審上訴，該部分業已確定）。
被上訴人則以：祭祀公業出賣系爭土地予范蘭英時，未通知伊優先承買，不得對抗伊
。又系爭土地尚未完成細部計劃，不得申領建造執照，仍可供耕地使用，上訴人不得
終止租約等語，資為抗辯。
原審維持第一審所為上訴人敗訴之判決，駁回其上訴，係以：上訴人就其主張之事實
，固據提出台灣省桃園縣私有耕地租約、土地登記謄本、存證信函及回執等件為證。
但查系爭土地坐落「桃園縣第二十四期三鄉市聯合市地重劃區」，依桃園縣政府八十
五年十月二十四日八五府工都字第二二八一六號函，該重劃區土地應待重劃完竣，始
可發照建築，在重劃完成前，得繼續為原來之使用，有該府八十九年七月二十六日八
九府地重字第一三二二七三號函在卷可稽。系爭土地既未重劃完竣，尚不得發照建築
，被上訴人仍得為原來之耕地使用，自不符合耕地三七五減租條例第十七條第一項第
五款所定依法編定或變更為非耕地使用之要件，上訴人不得依上開條款規定終止系爭
租約。上訴人主張伊已終止系爭租約，請求被上訴人返還系爭土地，為無理由，不應
准許等詞，為其判斷之基礎。
查耕地三七五減租條例第十七條第一項第五款規定，耕地租約在租佃期限未屆滿前，
經依法編定或變更為非耕地使用時，得終止租約。依此規定，耕地已編定或變更為非
耕地使用，出租人即得終止租約。系爭第一０九│二三、一０九│二七、一０九│二
八地號土地似已編定為住宅區，第一０九│二四地號似亦已編定為道路用地，有桃園
縣政府八十九年七月二十六日八九府地重字第一三二二七三號函可稽（見原審卷一八
七、一八八頁）。果爾，能否謂上訴人不得依上開法條之規定終止租約，尚非無疑。
原審徒以系爭土地尚不得發照建築，即謂上訴人不得終止租約，殊嫌速斷。上訴論旨
，指摘原判決不當，求予廢棄，非無理由。
據上論結，本件上訴為有理由，依民事訴訟法第四百七十七條第一項、第四百七十八
條第一項，判決如主文。
中      華      民      國    九十一    年      五      月     十六     日
                              最高法院民事第三庭
                                  審判長法官  林  奇  福
                                        法官  陳  國  禎
                                        法官  李  彥  文
                                        法官  陳  重  瑜
                                        法官  吳  麗  女
      右正本證明與原本無異
                                              書  記  官
中      華      民      國    九十一    年      五      月     三十     日
                                                                        Ｒ
